臺灣高等法院民事判決
110年度重勞上字第12號
上  訴  人  YEVGENIY GRINSHTEYN（中譯：振亞）


訴訟代理人  吳存富律師
            許亞哲律師
被  上訴人  岱宇國際股份有限公司

法定代理人  林英俊  
訴訟代理人  邱俐馨律師
上列當事人間請求確認僱傭關係存在等事件，上訴人對於中華民
國110年2月26日臺灣臺北地方法院110年度重勞訴字第8號第一審
判決提起上訴，本院於110年10月5日言詞辯論終結，判決如下：
    主      文
上訴駁回。
第二審訴訟費用由上訴人負擔。
    事實及理由
壹、程序部分：
    按法律行為發生債之關係者，其成立及效力，依當事人意思
    定其應適用之法律，涉外民事法律適用法第20條第1項定有
    明文。查上訴人為美國籍（見原審卷第89頁），本件具有涉
    外因素，為涉外民事事件。又兩造以聘僱合約書（下稱系爭
    契約）第10條第3項約定：以中華民國之法律為準據法（見
    原審卷第72頁），則兩造因僱傭關係及薪資請求涉訟，依前
    揭規定，自應以我國法即中華民國法律為準據法。　
貳、實體部分：
一、上訴人主張：伊自民國（下未特別記載者，均同）108年7月
    1日起受僱於被上訴人，擔任國際行銷協理，月薪新臺幣（
    下同）14萬元。且伊係經内政部移民署專案許可，受僱被上
    訴人從事就業服務法（下稱就服法）第46條第1項第1款專門
    性或技術性之工作，而國際行銷乃被上訴人之常設業務工作
    ，具有繼續性，兩造間之勞動契約應屬不定期契約，被上訴
    人於109年7月1日以系爭契約為1年期定期勞動契約，終止勞
    動契約不合法，兩造間僱傭關係仍存，伊已於109年7月8日
    以存證信函通知被上訴人其準備給付勞務，被上訴人受領勞
    務遲延，應自109年7月1日按月給付薪資。爰依勞動契約及
    民法第487條前段規定，提起本訴。並聲明：㈠確認兩造間僱
    傭關係存在。㈡被上訴人應自109年7月1日起至上訴人復職日
    止，按月給付上訴人14萬元，及自各該應給薪日之翌日起至
    清償日止，按週年利率5％計算之利息（未繫屬本院部分，不
    另贅述）。
二、被上訴人則以：上訴人為外國人，從事就服法第46條第1項
    第1款專門性或技術性之工作，兩造間勞動契約依就服法之
    立法意旨應為定期契約；且其工作為專案性質，非繼續性工
    作，該專案並已於109年12月正式終止。伊於109年7月1日以
    定期契約屆期為由終止勞動契約應為合法等語，資為抗辯。
三、原審判決駁回上訴人之訴及假執行之聲請。上訴人不服提起
    上訴，上訴聲明：㈠原判決關於駁回上訴人後開第二、三項
    之訴部分廢棄。㈡確認兩造間僱傭關係存在。㈢被上訴人應自
    109年7月1日起至上訴人復職日止，按月給付上訴人14萬元
    ，及自各該應給薪日之翌日起至清償日止，按週年利率5％計
    算之利息。被上訴人則答辯聲明：上訴駁回。
　　【原判決駁回上訴人請求給付109年6月份薪資扣款102,372
    元部分，未據聲明不服，非本院審理範圍】
四、兩造不爭執事項（見本院卷第78頁）：
  ㈠上訴人於108年3月11日依外國專業人才延攬及僱用法取得内
    政部移民署核發具工作許可、居留簽證、外僑居留證及重入
    國許可四證合一之就業金卡（下稱就業金卡），居留期限為
    110年11月30日。
  ㈡兩造簽署系爭契約（見原審卷第67-74頁），約定聘僱期間為
    1年，自108年7月1日起至109年6月30日止，上訴人每月薪資
    12萬元；上訴人之薪資於試用期結束後調整為14萬元。被上
    訴人於次月5日給付薪資。
  ㈢被上訴人於109年7月1日以定期勞動契約屆期為由終止兩造間
    勞動契約。　
五、上訴人主張兩造之勞動契約為不定期契約，被上訴人逕行終
    止為不合法，兩造之僱傭關係仍存，被上訴人應自109年7月
    1日起按月給付薪資14萬元等語，均為被上訴人否認，並以
    前詞置辯。兩造爭點為：㈠系爭契約約定為定期契約是否合
    法？㈡上訴人依勞動契約及民法第487條前段規定，請求確認
    兩造間僱傭關係存在，被上訴人應自109年7月1日起至其復
    職日止按月給付薪資14萬元本息，是否有理由？茲審酌如下
    ：
  ㈠系爭契約約定為定期契約是否合法？
  ⒈按我國對於外國人之聘僱與管理，於就服法第42條、第43條
    規定，外國人未經許可，不得在我國境內工作，有別於我國
    勞工得自由工作及對其工作權之法律保障。另依就服法第46
    條第3項規定，雇主聘僱外國人從事該條第1項第8至第10款
    之工作，其僱傭契約以定期為限，固未及於依其他各款所訂
    立勞動契約。惟依同法第52條第1項、第2項，第51條之規定
    ，可見除第50條第1項各款所定之外國人外，其他外國人於
    我國境內從事第46條第1項各款之工作，無論工作是否具繼
    續性，均以經許可為限，其許可並均定有期限，此與勞基法
    第9條第1項規定繼續性工作應成立不定期契約，旨在保障勞
    動契約之存續，以維護勞工工作權之立法考量顯有不同。故
    就服法就雇主依同法第46條第1項第1款至第7款及第11款規
    定聘僱外國人，雖未限制應訂立定期契約，但雇主基於該法
    對於外國人聘僱與管理之相關規定，與外國人訂立定期契約
    者，雖非法所不許，惟縱其工作具繼續性，不當然適用勞基
    法第9條第1項規定，成為不定期契約。準此，有關本國人與
    外國人之僱傭關係，就服法上開關於外國人之規定為特別規
    定，應優先於勞基法之適用，該勞動契約應以定期為限（最
    高法院106年度台上字第68號判決參照）。又外國專業人才
    延攬及僱用法為就服法特別規定，第2條後段規定：「本法
    未規定者，適用就業服務法、入出國及移民法及其他相關法
    律之規定」，且外國專業人才延攬及僱用法對於雇主與外國
    專業人才間契約關係是否應為不定期勞動契約並無規定，依
    第2條之規定，此部分仍應與前述關於就服法規定之解釋為
    相同解釋，即有關本國人與外國專業人才之僱傭關係，該勞
    動契約應以定期為限。
  ⒉上訴人雖據勞動部（87）台勞資二字第048155號函釋：「…非
    依就業服務法第43條（按：現行法第46條）第1項第7款或第
    8款規定所聘僱之外國人，其勞動契約究屬定期契約或不定
    期契約，仍應依該事業單位是否適用勞動基準法及其性質是
    否有繼續性加以認定…」等語，主張依就服法第46條第1項第
    1款受僱之外國人，應適用勞基法第9條規定，決定其勞動契
    約為定期或不定期勞動契約。但此乃行政機關依其職掌就有
    關法規為釋示之行政命令，僅有參考性質，且與外國專業人
    才延攬及僱用法第2條、就服法第46條、第52條第1項、第2
    項、第51條規範意旨不符，並無拘束法院之效力，此一主張
    ，不足為採。
  ⒊上訴人又主張：就服法關於聘僱許可期間之規定，乃係主管
    機關與雇主間之行政監督關係，與雇主及外國人間聘僱期間
    之私法契約概念不同，除依就服法第46條第1項第8至10款規
    定聘僱外國人，以定期契約為限外，餘皆不以定期契約為限
    。然就服法關於聘僱許可期間之規定如僅係主管機關與雇主
    間之行政監督關係，同法第46條第3項即無庸規定依同條第1
    項第8至10款規定聘僱之勞動契約以定期契約為限，未定期
    限則以聘僱許可期限為限，此一主張，亦難認有據。
  ⒋上訴人再據聯合國西元1990年通過之保護所有移工及其家庭
    成員權利國際公約第55條規定：「獲准從事一項有報酬活動
    的移徙工人，在符合該種許可所附的條件的情況下，享有與
    從事該項有報酬活動的就業國民同等的待遇」，主張外國勞
    工亦應享有同等本國勞工得以選擇與雇主簽訂定期或不定期
    契約之權利，僅將勞雇雙方之契約定性為勞動契約，將侵害
    外國勞工之工作權及平等權。但前述公約非我國法；且就服
    法第46條第3項明文規定依同法條第1項第8至10款聘僱之外
    國勞工以定期契約為限，乃立法機關盱衡外國對我國勞工之
    保障程度，以許可所附定期契約之條件，適當調整外國人之
    勞動條件，與前揭國際公約揭示之同等待遇原則無違；而依
    就服法第52條第1項、第2項、第51條規範意旨，及就服法第
    5章對於外國勞工之聘僱與管理，係本於保障國民工作權，
    維護本國人之就業機會、勞動條件、國民經濟發展及社會安
    定而設，並對外國勞工之工作採聘僱許可制（就服法第42條
    、第43條參照）為體系解釋，對於就服法第46條第1項第1至
    7款、11款聘僱之外國勞工，與依同條項第8至10款規定聘僱
    之外國勞工為相同解釋，自亦與前揭國際公約揭示之同等待
    遇原則無違。
  ⒌上訴人復主張：就服法第52條第1項、第2項之立法目的與認
    定勞雇契約是否具有繼續性無關，以行政管制為區分標準而
    排除外國勞工與雇主訂立不定期契約之權利，違反平等原則
    所生「相同事件相同處理，不同事件不同處理」之基本原則
    。然第52條第2項81年立法目的明載外國勞工工作期限不宜
    過長之意旨，後續修法雖有延長聘僱許可期間，但仍採聘僱
    許可制，且就服法關於聘僱許可期間之規定與雇主及外國人
    間聘僱期間之私法契約是否為定期契約有關，已如前述。則
    以就服法第46條第3項、第52條第1項、第2項、第51條規範
    意旨及就服法第42條對外國勞工管理之目的為體系解釋，認
    為就服法第46條第1項各款勞工不論工作有無繼續性，均已
    經許可為限，其許可並均定有期限，而不受勞基法第9條第1
    項規定之限制，應無上訴人所指解釋方法違反平等原則之情
    。
  ⒍經查，兩造係依外國專業人才延攬及僱用法第2條及就服法第
    46條第1項第1款規定成立系爭契約，揆諸前開說明，系爭契
    約約定聘僱期間為一年，於109年6月30日到期，自屬合法。
  ㈡上訴人依勞動契約及民法第487條前段規定，請求確認兩造間
    僱傭關係存在，被上訴人應自109年7月1日起至其復職日止
    按月給付薪資14萬元本息，是否有理由？
    經查，上訴人於108年3月11日依外國專業人才延攬及僱用法
    取得内政部移民署核發之就業金卡，並與被上訴人簽署系爭
    契約，約定聘僱期間為1年，被上訴人於109年7月1日以定期
    勞動契約屆期為由終止兩造間勞動契約等節，為兩造不爭；
    且被上訴人得與上訴人簽署定期契約，已如前述。是以，被
    上訴人於109年7月1日以定期契約屆期為由，終止勞動契約
    ，應為合法，上訴人主張被上訴人終止不合法云云，不足採
    信。兩造間勞動契約既於109年7月1日終止，上訴人依勞動
    契約及民法第487條前段規定，請求確認兩造間僱傭關係存
    在，被上訴人應自109年7月1日起至其復職日止按月給付薪
    資14萬元本息，即無理由。
六、綜上所述，上訴人依勞動契約及民法第487條前段規定，請
    求：㈠確認兩造間僱傭關係存在。㈡被上訴人應自109年7月1
    日起至上訴人復職日止，按月給付上訴人14萬元，及自各該
    應給薪日之翌日起至清償日止，按週年利率5％計算之利息，
    非屬正當，不應准許。從而原審所為上訴人敗訴之判決，並
    無不合。上訴論旨指摘原判決不當，求予廢棄改判，為無理
    由，應駁回其上訴。
七、本件事證已臻明確，兩造其餘之攻擊或防禦方法及所用之證
    據，經本院斟酌後，認為均不足以影響本判決之結果，爰不
    逐一論列，附此敘明。
八、據上論結，本件上訴為無理由，依民事訴訟法第449條第1項
    、第78條，判決如主文。
中　　華　　民　　國　　110 　年　　10　　月　　19　　日
                  勞動法庭
                        審判長法  官  李慈惠
                              法  官  吳燁山
                              法  官  趙雪瑛
正本係照原本作成。
如不服本判決，應於收受送達後20日內向本院提出上訴書狀，其
未表明上訴理由者，應於提出上訴後20日內向本院補提理由書狀
（均須按他造當事人之人數附繕本）上訴時應提出委任律師或具
有律師資格之人之委任狀；委任有律師資格者，另應附具律師資
格證書及釋明委任人與受任人有民事訴訟法第466條之1第1項但
書或第2項所定關係之釋明文書影本。如委任律師提起上訴者，
應一併繳納上訴審裁判費。
中　　華　　民　　國　　110 　年　　10　　月　　19　　日
　　　　　　　　　　　　　    書記官  郭晋良